【裁判字號】    89,抗,562
【裁判日期】    891220
【裁判案由】    詐欺等
【裁判全文】
臺灣高等法院刑事裁定                  八十九年度抗字第五六二號
    抗  告  人
    即  自訴人  甲○○
右列抗告人因自訴乙○○詐欺等案件，不服臺灣板橋地方法院中華民國八十九年十月
二十五日裁定（八十九年度自字第七一號）提起抗告，本院裁定如左：
    主      文
抗告駁回。
    理      由
一、本件抗告意旨略以：被告乙○○向抗告人借款有憑有據，還款予第三人徐迪彭，
    抗告人並未收到，不可偏聽徐迪彭之證言，被告多次佯稱和解，然庭外態度惡劣
    拒不還款，足徵被告有犯意云云。
二、本件自訴意旨略稱：被告乙○○於民國（下同）八十二年五月二十三日，以生意
    週轉為由，向自訴人甲○○借款新台幣（下同）二十萬元，嗣經自訴人一再追討
    ，均拒不還錢，迄八十七年元月間，被告要求自訴人再借款十五萬元，以助其投
    資賺錢用以清償先前借款，自訴人不疑有他，乃於八十七年元月八日於中國國際
    商業銀行台中分行將十五萬元借款如數匯至被告於華信銀行雙和分行之帳戶內，
    然經自訴人事後向被告催討借款，被告均以無錢返還而置之不理，因認被告涉有
    刑法第三百三十九條第一項之詐欺罪嫌及同法第三百四十二條第一項之背信罪嫌
    云云。
三、然查：
  (一)自訴人認被告涉有詐欺罪兼，無非以借據影本、中國國際商業銀行國內匯款申請
    書影本各一紙為其論據：原審訊據被告固坦承曾簽立前揭借據，且自訴人確有將
    十五萬元匯入其帳戶等情不諱，惟堅決否認有何詐欺犯行，並辯稱：在八十二年
    五月間，伊是向自訴人之同居人徐迪彭借二十萬元，徐迪彭說錢均在自訴人處，
    他叫伊簽借據，以便向自訴人拿錢，事後徐迪彭有拿二十萬元給伊，伊後來也有
    將二十萬元還給徐迪彭，至於被告匯款十五萬元給伊，伊是要幫自訴人代繳費用
    ，但實際上是何種費用，伊已經忘了等語。
  (二)原審傳訊證人徐迪彭，所證符合被告乙○○辯詞，並稱借二十萬元一節，兩造未
    接洽過（原審八十九年四月十三日訊問筆錄），可徵被告無施用詐術。而抗告人
    在原法院陳稱：被告係因經濟困難要週轉，才向伊借本案的二十萬元及十五萬元
    ，另稱：被告明知無償還能力，卻向伊借錢即為詐術（見原審八十九年五月十一
    日訊問筆錄），被告既無施用詐術，抗告人出借金錢亦非出於陷於錯誤之結果。
  (三)按犯罪事實應依證據認定之，無證據不得推定其犯罪事實，刑事訴訟法第一百五
    十四條定有明文。所謂認定犯罪事實之證據，係指足以認定被告確有犯罪行為之
    積極證據而言，該項證據自須適合於被告犯罪事實認定，始得採為斷罪資料。又
    苟未能發現相當證據，或證據不足以證明，自不能以推測或擬制之方法，以為裁
    判基礎，亦分別有最高法院二十九年度上字第三一０五號及同院四十年度台上字
    第八六號判例意旨可資參照。且刑法第三百三十九條第一項詐欺罪之成立，以意
    圖為自己或第三人不法之所有，施用欺罔之詐術手段，使人陷於錯誤，因而將本
    人或第三人之物交付為要件；又刑法第三百四十二條第一項背信罪之成立，係以
    為他人處理事務，意圖為自己或第三人不法之利益，或損害本人之利益，而為違
    背其任務之行為，致生損害於本人之財產或其他利益為要件，而行為人所處理之
    事務必須屬於他人之事務，方能構成本罪，倘若行為人所處理之事務係屬自己，
    則此等處理事務之行為，即為自己之工作行為，無論圖利之情形是否正當，亦不
    生背信之問題。本件應循民事程序救濟，始為正辦。
四、綜上分述，原裁定法院以本件自訴內容經調查及訊問結果，認為案件有刑事訴訟
    法第二百五十二條至第二百五十四條不起訴處分原因，依同法第三百二十六條第
    三項規定以裁定駁回自訴，經核認事用法並無不合。抗告人上訴意旨，仍執陳詞
    ，指摘原裁定不當，經核並無理由，應予駁回。
據上論結，應依刑事訴訟法第四百十二條裁定如主文。
中      華      民      國    八十九    年     十二     月     二十     日
                              臺灣高等法院刑事第十八庭
                                  審判長法  官  吳      敦
                                        法  官  林  陳  松
                                        法  官  吳  明  峰
右正本證明與原本無異。
不得再抗告。
                                        書記官  李  華  安
中      華      民      國    八十九    年     十二     月    二十二    日


司法院資訊處製作；財團法人民間司法改革基金會備份。
